【裁判字號】    90,台上,3208
【裁判日期】    900524
【裁判案由】    背信
【裁判全文】
最高法院刑事判決                                九十年度台上字第三二○八號
    上  訴  人  丙○○
                 甲○○即古.
                 乙○○
    共      同
    選任辯護人  俞兆年律師
                李家慶律師
右上訴人等因背信案件，不服台灣高等法院中華民國八十七年四月七日第二審更審判
決（八十六年度上更(一)字第五○五號，起訴案號：台灣台北地方法院檢察署八十三年
度偵字第四一九號），提起上訴，本院判決如左：
    主  文
原判決撤銷，發回台灣高等法院。
    理  由
本件原判決認定上訴人丙○○、甲○○（改名為古秉家）分別為雙鶴企業股份有限公
司（下稱雙鶴企業公司）負責人及總監，均係受雙鶴企業公司委任為該公司處理事務
之人；上訴人乙○○係丙○○之妻，乃雙鶴興業有限公司（下稱雙鶴興業公司）負責
人。三人共同基於為雙鶴興業公司不法利益之犯意聯絡，於民國八十一年八月初，由
丙○○、甲○○在未召開股東會及董監事會情況下，將雙鶴企業公司之重要資產「雙
鶴圖」之圖形著作，無償讓與乙○○為負責人之雙鶴興業公司，而為違背其任務之行
為，該「圖形著作」因由讓與人雙鶴企業公司讓與雙鶴興業公司，致讓與人雙鶴企業
公司之上開著作登記，遭主管機關內政部撤銷（註銷）（文號0000000），致
生損害於雙鶴企業公司之財產等情。因而撤銷第一審不當之科刑判決，仍改判論處上
訴人等共同為他人處理事務，意圖為第三人不法之利益，而為違背其任務之行為，致
生損害於本人之財產罪刑，固非無見。
惟查：（一）、證據應示被告，令其辨認，如係文書而被告不解其意義者，應告以要
旨，刑事訴訟法第一百六十四條定有明文。又卷宗內之筆錄及其他文書可為證據者，
應向被告宣讀或告以要旨，同法第一百六十五條第一項亦有明定。故採為判決基礎之
證據資料，必須經過調查程序，以顯出於審判庭者，始與直接審理主義相符，否則其
所踐行之訴訟程序，即有違背法令。原判決理由中採為論罪證據之資料，其中台灣台
北地方法院八十三年度自字第五六四號判決書、王倩英律師於八十七年三月三日之陳
述筆錄、告發人於八十七年三月五日所呈之陳報狀、內政部註銷文號第000000
0號之註銷著作權函等證據，原審於八十七年三月二十三日審判期日時，審判長未依
規定將上開各文書、證物予以提示或告以要旨，供被告辨認，按之上開說明，所踐行
之訴訟程序，即有違背法令。（二）、刑法第三百四十二條之背信罪乃身分犯，以為
他人處理事務為要件，即受他人之委任，而為其處理事務者始足當之。甲○○辯稱：
伊並非雙鶴企業公司之股東，雖被聘為雙鶴機構總監，但包含雙鶴企業公司、雙利公
司、雙大公司等相關企業之總監，且僅限於有關財務方面之諮詢顧問性質，並不過問
公司經營業務等語（見原審卷第三十四頁），究竟甲○○為雙鶴企業公司總監，其職
掌如何？是否有為雙鶴企業公司之經營，處理事務？攸關其是否得成立背信罪，原審
未就甲○○之辯解予以調查，遽以甲○○為雙鶴企業公司總監，而認其有為該公司處
理事務，自有應於審判期日調查之證據而未予調查之違法。（三）、刑法上之共同正
犯，須各行為人主觀上有共同之犯意聯絡為要件，原判決以雙鶴企業公司所有「雙鶴
圖」之圖形著作，無償讓與乙○○負責之雙鶴興業公司，而認上訴人等均為背信罪之
共同正犯。卷查雙鶴企業公司之圖形著作財產權，於八十一年八月一日登記讓與雙鶴
興業公司，有內政部著作權登記簿謄本可稽（見偵查卷第六頁），雙鶴企業公司其申
請著作財產權讓與之過程如何，由何人申請？上訴人等是否均有參與，自應向內政部
調取雙鶴企業公司申請著作財產權讓與之資料，乃原審未予詳查析斷，率為判決，亦
有應於審判期日調查之證據而未予調查之違法。上訴意旨指摘原判決不當，非無理由
，應認原判決仍有撤銷發回更審之原因。
本件係刑事訴訟法第三百七十六條第五款之案件，惟於修正刑事訴訟法施行前，原得
上訴於第三審法院，且已繫屬於法院，依刑事訴訟法施行法第五條第一項之規定，仍
應依施行前之法定程序終結之，併此說明。
據上論結，應依刑事訴訟法第三百九十七條、第四百零一條，判決如主文。
中      華      民      國     九十     年      五      月    二十四    日
                              最高法院刑事第十庭
                                  審判長法官  陳  炳  煌
                                        法官  陳  正  庸
                                        法官  韓  金  秀
                                        法官  吳  信  銘
                                        法官  徐  文  亮
      右正本證明與原本無異
                                              書  記  官
中      華      民      國     九十     年      五      月    二十九    日


司法院資訊處製作；財團法人民間司法改革基金會備份。
